【裁判字號】    97,台上,3035
【裁判日期】    970703
【裁判案由】    違反毒品危害防制條例
【裁判全文】
最高法院刑事判決            九十七年度台上字第三０三五號
上  訴  人  甲○○
上列上訴人因違反毒品危害防制條例案件，不服台灣高等法院台
中分院中華民國九十七年四月二十二日第二審更審判決（九十七
年度上更(一)字第八五號，起訴案號：台灣彰化地方法院檢察署九
十五年度偵字第一四七八號），提起上訴，本院判決如下：
    主  文
上訴駁回。
    理  由
按刑事訴訟法第三百七十七條規定，上訴於第三審法院，非以判
決違背法令為理由，不得為之。是提起第三審上訴，應以原判決
違背法令為理由，係屬法定要件。如果上訴理由書狀並未依據卷
內訴訟資料，具體指摘原判決不適用何種法則或如何適用不當，
或所指摘原判決違法情事，顯與法律規定得為第三審上訴理由之
違法情形，不相適合時，均應認其上訴為違背法律上之程式，予
以駁回。本件上訴人甲○○上訴意旨略稱：（一）上訴人於本件
被查獲後已分別供承販賣第一級毒品海洛因之來源，包括施垂勝
及綽號「昌葉仔」（本名黃昌業），並於第一審法院出庭作證，
施垂勝及黃昌業並因而被判刑在案，原判決亦認施垂勝及黃昌業
為上訴人販賣毒品海洛因之來源，原審未調查上訴人有無毒品危
害防制條例第四條第一項之販賣第一級毒品罪，供出毒品來源，
因而破獲，應依同條例第十七條規定，減輕其刑之適用，有調查
職責未盡之違法。（二）原判決未說明理由及認施垂勝及黃昌業
非上訴人販賣毒品海洛因之前手，有理由不備之違法云云。
惟查原判決依憑上訴人不利於己之自白、證人張慧娟、陳國振、
張明恩、張南山、洪琮勝、李記銘、余岳勳、張士元不利於上訴
人之證言、行動電話之通訊監察譯文、指認照片、扣案之海洛因
白粉五包（合計淨重零點六三公克，空包裝總重一點八八公克）
、電子秤一只、分裝袋二十二包、行動電話一支（門號為000000
0000號，含ＳＩＭ晶片卡）、法務部調查局民國九十五年四月六
日調科壹字第14001272800 號鑑定通知書（上訴人遭查獲時扣案
之白粉五包，合計淨重零點六三公克、空包裝總重一點八八公克
，經分別送請法務部調查局鑑驗結果，確含第一級第六項毒品海
洛因成分）、台灣高等法院被告全國前案紀錄表等證據，資以認
定上訴人有原判決事實欄所記載販賣第一級毒品之事實，因而撤
銷第一審關於上訴人部分不當之判決，改判仍論處上訴人共同連
續販賣第一級毒品，累犯罪刑（處有期徒刑拾年），已詳述其依
憑之證據及認定之理由。又本件起訴書雖未論載上訴人販賣第一
級毒品予余岳勳、張士元部分，惟因與起訴經認有罪部分有（修
正前）連續犯之裁判上一罪關係，並經檢察官移送併辦，依審判
不可分原則，法院自應併為審理，亦在判決內加以說明。再，犯
毒品危害防制條例第四條第一項之罪，供出毒品來源，因而破獲
者，依同條例第十七條之規定，固得減輕其刑，然其立法目的重
在鼓勵具體供出其上游販毒者，俾資追查該毒梟前手及其上游毒
品，以杜絕毒品之蔓延與氾濫，倘僅自白所運輸、販賣毒品之事
證及共犯為何人，並未進而查獲毒梟前手或其上游毒品者，仍不
得執此邀該規定之寬減。上訴人對本案僅自白其販賣毒品之事證
及共犯係姓名不詳之「昌葉仔」（本名黃昌業）及在施垂勝住處
拿取毒品等，但並未進而追查其毒梟前手或上游毒品，自與毒品
危害防制條例第十七條規定，犯同條例第四條第一項之罪，供出
毒品來源，因而破獲者，得減輕其刑之規定未合，尚不得據以減
輕其刑，復在判決內加以敘明。原判決所為論述，核與卷證資料
相符，從形式上觀察，並無違背法令之情形。按認事採證、證據
之取捨及證據證明力之判斷，俱屬事實審法院之職權，苟無違背
證據法則，自不能指為違法。本件依原判決事實之認定，「昌葉
仔」（本名黃昌業）、施垂勝與上訴人均係本件販賣第一級毒品
之共同正犯，上訴人雖供出共犯係「昌葉仔」（本名黃昌業）及
施垂勝等，但其等與上訴人均為共同正犯，並非上訴人之上游販
毒者，且未進而追查破獲其上游毒品，自與毒品危害防制條例第
十七條規定，犯同條例第四條第一項之罪，供出毒品來源，因而
破獲者，得減輕其刑之規定未合，原判決未據以減輕其刑，於法
並無不合。上訴意旨徒憑己意任意指摘原判決違背法令，核與法
律規定得為第三審上訴理由之違法情形均不相適合，應認其上訴
違背法律上之程式，予以駁回。
據上論結，應依刑事訴訟法第三百九十五條前段，判決如主文。
中    華    民    國  九十七  年    七    月    三    日
                      最高法院刑事第二庭
                          審判長法官  莊  登  照
                                法官  黃  一  鑫
                                法官  徐  昌  錦
                                法官  許  錦  印
                                法官  陳  世  雄
      本件正本證明與原本無異
                                      書  記  官
中    華    民    國  九十七  年    七    月    八    日
                                                      Ｅ


司法院資訊處製作；財團法人民間司法改革基金會備份。
